臺灣高等法院民事裁定　　　　　　　　　 96年度抗字第669號
抗　告　人　甲○○
上列抗告人因合作金庫銀行股份有限公司與乙○○間請求清償借
款強制執行事件，聲明異議，對於中華民國96年3月12日臺灣士
林地方法院93年度執字第19756號裁定提起抗告，本院裁定如下
：
    主      文
抗告駁回。
抗告程序費用由抗告人負擔。
    理      由
一本件抗告人以：原法院93年度執字第19756號強制執行事件民
  國96年1月25日公告於同年3月12日就債務人乙○○所有土地及
  建物進行第二次拍賣之拍賣公告（下稱系爭拍賣公告）附表5.
  編號2450建號即坐落臺北市○○段○○段884號土地上之臺北
  市○○街48號地下室未辦保存登記部分面積51.77平方公尺部
  分之建物（下稱系爭2450號建物），為伊所有，並與同小段
  905之1號土地相連共同使用，且由905之1號可直接出入，不需
  經過蘭州街48號1樓內部，系爭拍賣公告備註第六部分「需經
  過蘭州街48號1樓始能出入」之記載，與事實不符，應予更正
  。又伊與債權人合作金庫商業銀行股份有限公司 (下稱合作金
  庫)並無債務糾紛，合作金庫訴訟代理人於臺灣高等法院96年1
  月8日審理伊提起之第三人異議之訴時，當庭表示並未聲請執
  行系爭2450號建物，詎原法院竟於系爭拍賣公告將系爭2450號
  建物合併拍賣，侵害伊就系爭建物之事實上處分權為由，向原
  法院聲明異議，聲請更正系爭拍賣公告附表備註欄第六項之註
  記。原法院以債權人合作金庫已於95年9月27日具狀聲請追加
  執行系爭2450號建物部分，且依原法院95年4月28日前往現場
  勘驗之執行測量筆錄及繪製之附圖，由905之1號土地上之2434
  建號建物之鐵門進入後，必須先進入同所884號土地之地界即
  進入蘭州街48號1樓之範圍後，始能右轉通往地下室之樓梯，
  系爭拍賣公告附表備註欄第六項記載「．．．通往地下室之樓
  梯必須經由蘭州街48號1樓始能出入．．．」等語，並無錯誤
  而駁回抗告人之異議。抗告人不服，因而抗告前來。
二按強制執行法第15條規定：第三人就執行標的物有足以排除強
  制執行之權利者，得於強制執行程序終結前，向執行法院對債
  權人提起異議之訴；如債務人亦否認其權利時，並得以債務人
  為被告，此與同法第12條規定：當事人或利害關係人對於執行
  法院強制執行之命令或對於執行法官、書記官、執達員實施強
  制執行之方法，強制執行時應遵守程序，或其他侵害利益之情
  事，得於強制執行程序終結前，為聲請及聲明異議之情形有別
  。又執行法院於實施強制執行之際，對執行之標的是否為債務
  人所有，僅有形式上之審查權，亦即僅能依財產之外觀形式上
  認定是否屬債務人之財產，如該財產具有屬於債務人所有之外
  觀，即可實施強制執行，縱認財產實際上為第三人所有，執行
  法院所為之執行行為，亦非違法執行，該第三人如主張執行之
  財產為己所有時，應依強制執行法第15條規定提起第三人異議
  之訴，最高法院著有23年抗字第3561號、49年台抗字第72號判
  例可資參照。查，本件相對人即債權人合作金庫執臺灣臺北地
  方法院判命債務人乙○○、丙○○連帶給付新臺幣（下同）7,
  800,000元及利息、違約金之92年度重訴字第792號確定判決為
  執行名義，於93年10月29日具狀聲請強制執行債務人乙○○所
  有坐落臺北市○○段大同二段884地號土地應有部分6分之2暨
  地上建物即門牌號碼臺北市○○街48號1樓（建號1366）及地
  下室已辦保存登記部分（即建號2270部分），嗣於95年9月27
  日具狀聲請追加執行該地下室增建部分即系爭2450號建物部分
  ，有相關案卷可稽。又上開地下室乃屬防空避難室，且系爭24
  50號建物，與地下室已辦保存登記之建號2270號部分係同時建
  造完成，為一個整體之地下室，而依現狀，通往地下室之樓梯
  須經由蘭州街48號1樓 (建號1366)始能出入，及自通往地下室
  之樓梯抵達地下層後，乃先經過2450建號之前段部分，才能通
  達後段2270建號部分，且蘭州街48號全棟建物連地下室共6層
  ，而原始起造人陳煌所有全棟建物先後分別出售或拍賣之結果
  ，其土地所有權分6等分，先後分割出去，陳煌將蘭州街48號1
  樓(建號1366)及已保存登記之地下室部分即建號2270號地下室
  出售與債務人乙○○時，所移轉之土地持分為6分之2，足見系
  爭2450號增建部分之基地係使用2270建號地下室所屬之基地，
  亦有土地及建物登記謄本、原法院95年4月28日前往現場勘驗
  之執行測量筆錄及繪製之附圖在卷可稽 (原法院卷(一)20-21、
  178- 190頁、卷(二)7-8、13頁)。是以，原法院從地下室之結構
  、用途上及基地所有權持分之比例上之形式觀之，認上揭2270
  號建物及系爭2450號建物係一完整之地下室，系爭2450號建物
  部分為2270號地下室之增建附屬物，並無單獨所有權，應隨同
  2270建號部分所有權之移轉而移轉，訴外人陳煌將2270建號部
  分出售予債務人乙○○時，效力應及於系爭2450號建物部分，
  乃於系爭拍賣公告載明系爭2450號增建地下室部分為債務人乙
  ○○所有予以拍賣，並依現狀於附表備註欄第六項記載「．
  ．．通往地下室之樓梯必須經由蘭州街48號1樓始能出入．．
  ．」等語，尚無不合。
三抗告意旨略以：系爭拍賣公告附表5.編號2450建號部分，地下
  室未辦保存登記約51.77平方公尺，係伊向原始起造人訴外人
  陳煌所購買，為伊所有，且系爭2450號建物部分，可登記為防
  空避難室，有單獨之所有權，並非已辦保存登記之2270建號之
  增建附屬物，系爭拍賣公告以系爭2450號建物為2270建號地下
  室之附屬建物為由，將系爭2450號建物合併拍賣，侵害伊財產
  權，執行程序顯有嚴重瑕疵云云。惟系爭2450號建物之所有權
  或事實上處分權是否屬抗告人所有，乃實體法上事項，揆之首
  揭規定，抗告人自應依強制執行法第15條，提起債務人異議之
  訴，以資解決，非依同法第12條聲明異議程序所得救濟。因此
  ，原法院駁回抗告人之異議，於法並無不合。抗告意旨執前詞
  指摘原裁定不當，求予廢棄，為無理由，應予駁回。
四據上論結，本件抗告為無理由。依強制執行法第30條之1、民
  事訴訟法第495條之1第1項、第449條第1項、第95條、第78條
  ，裁定如主文。
中　　華　　民　　國　　96　　年　　8 　　月　　27　　日
                    民事第九庭
                        審判長法　官  黃熙嫣
　　　　　　　　　　　        法　官　呂太郎
　　　　　　　　　　　        法　官　楊力進
正本係照原本作成。
不得再抗告。
中　　華　　民　　國　　96　　年　　8 　　月　　28　　日
　　　　　　　　　　　　　　　書記官  蕭進忠
